臺灣臺南地方法院臺南簡易庭民事判決
110年度南簡字第59號
原      告  王南景  
訴訟代理人  林錦輝律師
            林家綾律師
被      告  張安琪即關王刀企業社


訴訟代理人  黃毓棋律師
上列當事人間請求返還價金事件，經本院於民國110年4月8日言
詞辯論終結，判決如下︰
    主  文
原告之訴及其假執行之聲請均駁回。
訴訟費用由原告負擔。
    事實及理由
一、原告主張：伊於民國108年9月16日委託被告製作一枚長寬均
    3.2寸（指台寸，以下同）、全高4.8寸，其中印台部分高度
    1.3寸，雕刻上龍下鳳（高3.5寸），龍頭與鳳首相對，印文
    為「太皇太極元始彌羅天主之印」之黃銅印章（下稱系爭銅
    印），約定總製作費用新台幣（下同）36萬元，並於訂約同
    日給付訂金25萬元，嗣於109年6月20日被告完工交付，伊亦
    於同日給付尾款11萬元。惟伊收受系爭銅印發現有「龍體、
    鳳體立於相同高度，非龍上鳳下」、「龍、鳳形狀銅片分別
    焊接於印台，與一般印章係於柱體雕刻瑞獸形象不同，使用
    極為不便，鳳的厚度僅約0.1公分，根本無法拿取」、「龍
    、鳳雕刻部分超出長寬3.2寸、高4.8寸之範圍，超出印台，
    不合尺寸」等與契約不符之瑕疵，經通知被告修補瑕疵未果
    ，伊自得依民法第494條規定，請求減少報酬31萬5000元，
    又經減少報酬後，被告已受領之31萬5000元即屬不當得利，
    應予返還於伊等語。並聲明：被告應給付31萬5000元，及自
    起訴狀繕本送達翌日起至清償日止，按週年利率百分之5計
    算之利息。
二、被告則以：系爭銅印符合契約約定並無瑕疵，如確有原告所
    稱明顯重大瑕疵，其豈可能於109年6月20日當日驗收並付尾
    款完畢。兩造所約定之「立體浮雕龍鳳呈祥」，係分別以龍
    、鳳二個單獨個體進行三度空間之銅器立體雕塑，於平面上
    雕刻出凸起之半立體龍鳳瑞獸浮雕，再與底部之銅印台相銜
    接，以使工藝整體呈現長、寬、高三種度量之立體空間。而
    系爭銅印呈現瑞獸相對，龍頭在上鳳首在下，瑞獸相對，符
    合約定。至於原告主張尺寸超過部分，亦在合理公差值內，
    並無瑕疵。原告不得主張減少報酬等語置辯。並聲明：駁回
    原告之訴。
三、兩造不爭執之事實：（南簡卷54、143、144頁）
　㈠原告於108年9月16日委由被告製作系爭銅印，兩造約明系爭
    銅印之長寬皆為3.2寸、高為4.8寸，採用龍鳳瑞獸相對造型
    、龍尾向上、雲彩浮雕之形式，字體則為鳥蟲篆、浮字，總
    製作費用36萬元，原告於108年9月16日締約時交付被告25萬
    元。
　㈡原告曾於109年5月11日親至被告處所了解進度，被告提出龍
    鳳造型設計圖（調卷23頁）供原告確認。
　㈢被告於109年6月20日將系爭銅印交付原告，原告於同日給付
    尾款11萬元予被告。
　㈣原告於109年6月21日以通訊軟體Messenger通知被告：「昨日
    請回的印章，經請示後在龍鳳的部分有誤，想和您約時間再
    做修正」，被告回以：「作品是創作，沒有所謂"有誤"的這
    件事，況且，當初就應該說明白」、「銅器，並非如木料、
    塑膠黏起來容易」、「要再配合修改，會延伸費用哦」後（
    調卷33頁），被告同意面商如何修改及相關費用。
　㈤原告分別於109年6月24日、7月1日提出相關圖面及圖示，要
    求被告依該圖面及圖示改作，被告告知若依上開圖面及圖示
    改作者，原告須另支付31萬5000元之改作費用。
　㈥原告於109年8月26日委由律師寄發存證信函（調卷35-36頁）
    ，請求被告於函到30日内修補系爭銅印，被告於109年9月8
    日委由律師寄發律師函（調卷37-40頁）回復稱已依約製作
    交付，並無違約之情。
　㈦兩造締約時，原告交付原證1所示之手寫說明稿予被告，該手
    寫說明稿記載「玉皇大天尊，玅璣所夢1金印"太皇太極元始
    彌羅天主之印"乃要鑄著黃銅印1牧，3.2寸四方，總高4.8寸
    ，印台1.3寸，上龍下鳳相對3.5寸」、「黃銅，鑄銅印3.2
    寸4方，上龍下鳳相對（3.5寸），太皇太極元始彌羅天主之
    印。12字」等文字，並有手繪示意圖如原證1（調卷19頁）
    。
　㈧原告於109年5月11日以通訊軟體Messenger傳送：「對了，要
    勞煩您一下，印上龍鳳相對，龍上鳳下、頭首相對，這部分
    要勞煩您多費心思了哦」等文字予被告，被告則回應：「好
    ，我心裡已有想法」。
四、按承攬人完成工作，應使其具備約定之品質及無減少或滅失
    價值或不適於通常或約定使用之瑕疵，若定作人以工作有瑕
    疵，主張承攬人應負瑕疵擔保責任，雖無庸證明承攬人有可
    歸責之事由，然定作人仍須舉證以明工作有瑕疵之事實。又
    按所謂物之瑕疵係指存在於物之缺點而言。凡依通常交易觀
    念，或依當事人之決定，認為物應具備之價值、效用或品質
    而不具備者，為物有瑕疵。本件原告主張被告承攬製作之系
    爭銅印存在與契約不符之瑕疵，為被告所否認，依上說明，
    自應由主張瑕疵存在之原告，負舉證責任。
五、經查：
　　㈠依上述不爭執事項㈠、㈦、㈧，兩造約定系爭銅印之尺寸為長
      寬皆為3.2寸、高4.8寸（含印台1.3寸），造型為立體浮
      雕、龍鳳相對，上龍下鳳，龍尾向上。
　　㈡經當庭勘驗系爭銅印結果：1.系爭銅印造型呈現龍鳳左右
      相對，龍頭在上，鳳首在下。2.龍體呈現比較厚的立體狀
      ，鳳體呈現比較薄的立體狀。3.從印台底部往上量龍的部
      分，龍身最高點高度約4.5寸至5寸。從印台頂部往上量，
      龍身最高點高度約3.5吋。從印台頂部往上量，鳳身最高
      點高度有超過3.5吋。有兩造均不爭執之勘驗筆錄及系爭
      銅印照片可稽（南簡卷51-52、59-113頁）。
　　㈢原告主張：系爭銅印有1.未呈現龍「身」在上、鳳「身」
　　  在下，2.鳳體過薄，非立體狀，容易斷掉，3.龍身、鳳
　　  身之尺寸高度超過3.5寸，4.銅印龍鳳本體不好拿取等瑕
　　  疵（南簡卷52頁）。被告則辯以：系爭銅印1.呈現瑞獸相
　　  對，龍頭在上、鳳首在下，2.龍身、鳳身並無約定厚度，
　　  但為立體狀，3.尺寸係在合理公差範圍內，4.鳳體為立體
　　  狀，並無過薄及不易拿取之情形。
　　㈣本院審酌：
　　  1.依原告提供給被告之說明字稿、訂製單、對話內容及被
        告提供之設計圖稿（調卷19-25頁），僅簡要記載「龍
        上鳳下、頭首相對」等語，可知實體外觀呈現型式、感
        覺，屬被告本於專業創作之空間，此亦為通常交易觀念
        。觀之系爭銅印，龍頭高於鳳首，龍身大部分亦高於鳳
        身，只是鳳尾（羽毛）有呈現搖曳上揚之姿態（簡卷63
        頁），整體而言，尚無逸脫契約約定「龍上鳳下、瑞獸
        相對」之意象。
　　　2.系爭銅印龍、鳳部分皆為立體狀，僅有厚、薄之分，然
        兩造並未具體約定厚度若干，參以被告說明系爭銅印創
        作工法係以龍、鳳2個單獨個體進行三度空間之銅器立
        體雕塑，於平面上雕刻出凸起之半立體龍鳳瑞獸浮雕，
        非屬平面浮雕等情（簡卷129-137、115頁），與本院勘
        驗結果相符。原告主張鳳體過薄，非立體狀，而有瑕疵
        云云，尚非可採。
　　　3.有關龍鳳之長、寬、高度尺寸部分，經勘驗結果，龍身
        最高點約3.5寸，鳳身最高點（尾部羽毛）雖因往上搖
        曳揚起而有些微超過3.5寸（簡卷103頁照片），然以整
        體目視，與龍身最高點並無明顯高低落差（僅約0.5寸
        以內），屬合理誤差範圍，應未達違約程度。　　　　
　　　4.又原告主張龍鳳本體不好拿取，鳳體過薄，易斷裂一節
        ，經訴訟代理人於當場模擬拿取系爭銅印使用狀況，尚
        無發現有原告上開主張之情事，有勘驗照片為證（簡卷
        111、113頁）。由上可知，本件被告承作系爭銅印，並
        無違反約定品質及不適於通常使用之瑕疵存在。原告主
        張系爭銅印有瑕疵，請求減少報酬一節，自非可採。
六、綜上所述，原告依民法第494條規定請求減少系爭銅印之報
    酬，並依民法第179條規定請求被告給付31萬5000元及法定
    遲延利息，為無理由，應予駁回。其假執行之聲請，亦失所
    附麗，應併予駁回。
七、訴訟費用負擔之依據：依民事訴訟法第78條。 　
中　　華　　民　　國　　110 　年　　4 　　月　　30　　日
                  臺灣臺南地方法院臺南簡易庭
                                  法  官  蔡雅惠 
以上正本係照原本作成。
如不服本判決，應於送達後20日內，向本院提出上訴狀並表明上
訴理由，如於本判決宣示後送達前提起上訴者，應於判決送達後
20日內補提上訴理由書（須附繕本）。如委任律師提起上訴者，
應一併繳納上訴裁判費。
中　　華　　民　　國　　110 　年　　4 　　月　　30　　日
                                  書記官  黃稜鈞